【裁判字號】    89,交上訴,449
【裁判日期】    890531
【裁判案由】    業務過失致死
【裁判全文】
臺灣高等法院臺中分院刑事判決                  八十九年度交上訴字第四四九號
      上  訴  人  臺灣彰化地方法院檢察署檢察官
      上  訴  人
      即  被  告  丙○○
      選任辯護人  吳天富  律師
      被     告   丁○○  男.
                          住彰.
                          身分.
右上訴人等因被告等過失致死案件，不服臺灣彰化地方法院八十八年度交訴字第一一
九號中華民國八十八年十一月三十日第一審判決（起訴案號：臺灣彰化地方法院檢察
署八十八年度偵字第三○七六號），提起上訴，本院判決如左：
      主  文
上訴駁回。
丙○○緩刑年。
      事  實
一、丙○○係彰化縣北斗鎮鎮公所之垃圾車司機，為從事業務之人，其於民國（下同
    ）八十七年一月六日駕駛車牌號碼ＴＣ－九一七號（起訴書誤載為九二七號）垃
    圾車，行經彰化縣北斗鎮○○路收集垃圾時，應注意汽車在劃有分向限制線之路
    段，不得駛入來車道之車道內，且汽車臨時停車時，應依車輛順行方向緊靠道路
    右側，而依當時情形天候雖陰，然係夜間有照明，該路段為直路，無缺陷、無障
    礙物、視距良好，並無不能注意之情事，竟疏未注意，為求收集垃圾之便利，貿
    然逆向且未緊靠道路路邊，而停於彰化縣北斗鎮○○路三七六號對面之車道，致
    形成路障，阻絕南向行車路線。嗣於同日上午六時十分許，林俊江騎乘車牌號碼
    ＫＯＵ－七五五號機車由北往南順向行經上址時，為閃避丙○○駕駛之上開垃圾
    車，亦疏未注意而侵入對向車道，致撞及對向駛來，由丁○○駕駛亦於遵行車道
    內順向行駛之三輪拼裝車，林俊江因而受有腦挫傷，送醫後不治死亡。
二、案經彰化縣警察局北斗分局報驗由台灣彰化地方法院檢察署檢察官偵查起訴。
      理  由
壹、有罪部分：
一、訊據上訴人即被告（下稱被告）丙○○固坦承有於前揭時地將其駕駛之垃圾車逆
    向停於上址，惟矢口否認有右揭犯行，辯稱：伊所駕駛之垃圾車有開燈及撥放音
    樂，且一、二十年來均逆向收取垃圾，而被害人林俊江係撞及對向駛來同案被告
    丁○○之拼裝車致死，與其無涉云云。然查：(一)右揭犯罪事實，業據被害人家屬
    乙○指訴綦詳。(二)被告丙○○於原審審理時供稱：伊駕駛之垃圾車之車尾係停於
    光復路三七五巷口，因路旁另有他車停車所以沒有緊靠路旁停車，而垃圾車車寬
    約二公尺，當時伊車距中心線約有一公尺左右等語。又證人即隨車員洪財賢於原
    審偵審中證稱：丙○○所駕駛之垃圾車是逆向行駛沒錯，當時垃圾車距離路中心
    雙黃線約一公尺左右，離路邊約二公尺；當天天色昏暗，垃圾車的車燈均有開啟
    ，可能是被害人騎機車速度快一點，為閃避伊等的垃圾車才會撞到對向的三輪車
    ；撞擊點約離垃圾車八公尺左右，被害人倒在離垃圾車四、五公尺處，機車離五
    、六公尺等語。(三)同案被告丁○○於警訊及原審審理中陳稱：肇事當時剛好有一
    輛公所的垃圾車逆向停車收取垃圾，被害人騎機車由北向南沿光復路而來，是被
    害人要閃避該垃圾車才衝入伊之車道，撞及伊所駕駛之三輪車等語。(四)被告丙○
    ○雖另辯稱：垃圾均應按路線一次收完云云。另證人林春來、王聰敏於原審均證
    稱：垃圾子母車放在東側是因東側是住家及店面，西側是學校圍牆，比較容易丟
    垃圾，而被告丙○○將垃圾車逆向停放收取垃圾也比較不會影響交通，且收垃圾
    時垃圾車都有開音樂及燈光，若車停在對向再將子母車推向對向會妨害交通等語
    。然查，彰化縣北斗鎮公所所設置之垃圾子母車均裝有輪胎以供短距推行，有該
    公所八十八年十月十三日八八北鎮民字第八七一五號函及函送之垃圾子母車照片
    一幀在卷足憑，是該垃圾子母車足以承受短距推行甚明。縱北斗鎮○○○○道路
    兩旁之垃圾應一次收取完畢，然被告丙○○於收取垃圾時仍應依規定將車順向停
    靠，再由隨車人員至車道對向將垃圾子母車推至垃圾車裝卸，而非貪圖便利逆向
    停靠收取垃圾。(五)此外，復有道路交通事故調查報告表一紙、現場及車損照片六
    幀在卷可稽，又現場確為雙向二車道，並劃有路中心雙黃線，亦經原審履勘現場
    明確，亦有原審勘驗筆錄附卷可按。綜上所述，本件車禍係因被告丙○○違規停
    車，阻礙交通所致，而被害人林俊江確因本件車禍致腦挫傷死亡，亦經台灣彰化
    地方法院檢察署檢察官督同檢驗員相驗屬實，並製有勘驗筆錄、相驗屍體證明書
    、驗斷書各一紙及相驗照片四幀在卷可憑。
二、按汽車在劃有分向限制線之路段，不得駛入來車之車道內；又汽車臨時停車時，
    應依車輛順行方向緊靠道路右側，道路交通安全規則第九十七條第二款、第一百
    十一條第四款分別定有明文。被告丙○○係職業駕駛人考領有駕駛執照，對上述
    規定應知之甚稔，並有遵守之義務。依上揭道路交通事故調查報告表所繪之現場
    圖所示，肇事地點係設有中央限制線之路段，且當時情形天候雖陰，然係夜間有
    照明，該路段為直路，無缺陷、無障礙物、視距良好，並無不能注意之情事，被
    告丙○○竟疏未注意，為求收集垃圾之便利，貿然逆向且未緊靠道路路邊，而停
    於彰化縣北斗鎮○○路三七六號對面之車道，致形成路障，阻絕南向行車路線，
    致被害人為閃避該車而侵入來車道撞及正常駕駛之同案被害丁○○三輪拼裝車，
    受有腦挫傷死亡，雖被害人林俊江駕駛重機車繞越停於快車道收集垃圾之垃圾車
    偏入對向車道肇事而有過失，然被告丙○○應負過失之責亦無法解免。況本件經
    送台灣省彰化縣區車輛行車事故鑑定委員會及台灣省車輛行車事故覆議鑑定委員
    會鑑定及覆議結果，亦同認被告丙○○停車與工作位置已阻絕南向行車路線，與
    本件事故有因果關係，有台灣省彰化縣區車輛行車事故鑑定委員會八十七年四月
    十四日彰鑑字第八七○六六號函及台灣省車輛行車事故覆議鑑定委員會八十七年
    八月五日交覆字第八七○五七四號函各一紙在卷可憑。被告丙○○所辯，應係卸
    責之詞，要無可採，本件事證明確，被告丙○○之犯行堪以認定，應予依法論科
    。
三、被告丙○○係職業駕駛人，其於執行業務中肇事致人於死，核其所為係犯刑法第
    二百七十六條第二項之業務上過失致人於死罪。原審適用刑法第二百七十六條第
    二項、罰金罰鍰提高標準條例第一條前段之規定，審酌被告過失程度之輕重，被
    害人林俊江亦應負過失責任，及被告肇事後態度等一切情狀，量處有期徒刑伍月
    ，並無不合。被告上訴空言否認犯罪，檢察官上訴認原審此部分量刑過輕，均無
    理由，應予駁回。次查，本件係經警員許富盛事後查證始知上開垃圾車係被告丙
    ○○所駕駛，業經證人許富盛於原審調查時證述明確，故被告丙○○不符自首之
    規定，附此敘明。第查被告丙○○未曾受有期徒刑以上刑之宣告,因過失犯罪，
    被害人亦有過失，該被告事後已與被害人家屬成立民事和解，該家屬已表示撤回
    告訴，該被告之子羅中度肢障，須賴其照料，有前科紀錄表、調解劉錄、撤回告
    訴書、殘障手冊各一份附卷可稽，經本次刑事處分儆戒之後，應已知所警惕，而
    無再犯之虞，本院認其所受宣告之刑，以暫不執行為適當，爰予宣告緩刑年，
    以啟自新。
貳、無罪部分：
一、公訴意旨略以：被告丁○○以駕駛為業，為從事業務之人，其於八十七年一月六
    日上午六時十分許，駕駛無牌三輪拼裝車由南往北，行經彰化縣北斗鎮○○路三
    八四號前，應注意汽車行進中應依速限行駛，而依當時情形又無不能注意之情事
    ，竟疏未注意及此，貿然超速行駛，適被害人林俊江騎乘車牌號碼ＫＯＵ－七五
    五號機車由對向駛來，為閃避由同案被告丙○○駕駛逆向收取垃圾之垃圾車而偏
    入對向車道，被告丁○○剎避不及，致撞及被害人林俊江，被害人因而有腦挫傷
    ，經送醫後不治死亡，因認被告丁○○涉有刑法第二百七十六條第二項之業務過
    失致人於死罪嫌云云。
二、按犯罪事實應依證據認定之，無證據不得推定其犯罪事實；又不能證明被告犯罪
    者，應諭知無罪之判決，刑事訴訟法第一百五十四條、第三百零一條第一項前段
    分別定有明文。次按被告之自白與事實是否相符，須依具體情事，如現場跡象、
    被害人指供或調查其他之必要證據，以認定之，不能憑空臆測，認為與事實相符
    ，而採為判決基礎，最高法院著有四十六年度台上字第一七○號判例。公訴人認
    被告丁○○涉有前開罪嫌，無非係以被告丁○○於偵查中之自白為論據，訊據被
    告丁○○雖供承有於前揭時地與被害人林俊江發生擦撞，惟堅決否認有前揭犯行
    ，辯稱：伊係正常行駛於車道內，是被害人要閃避同案被告丙○○所駕駛之垃圾
    車才侵入伊之車道肇事，本件伊並無過失等語。經查：(一)被告丁○○於偵查中雖
    供稱：伊車速約時速三、四十公里，有較快，認為有過失等語。惟其於原審審理
    時迭次供稱：於偵查中所稱之過失係指車速稍快，而非指本件事故伊有過失等語
    。(二)本件事故係因同案被告丙○○駕駛垃圾車逆向停靠收取垃圾，阻礙南向車道
    ，致被害人為閃避同案被告丙○○所駕駛之垃圾車而侵入對向車道撞及被告丁○
    ○，業據同案被告丙○○及證人洪財賢供述及證述明確，業如前述。(三)本件經送
    台灣省彰化縣區車輛行車事故鑑定委員會及台灣省車輛行車事故覆議鑑定委員會
    鑑定及覆議結果，均認係同案被告丙○○停車與工作位置已阻絕南向行車路線，
    與本件事故有因果關係，而被告丁○○僅係超速，有違規定，應無肇事原因，有
    台灣省彰化縣區車輛行車事故鑑定委員會八十七年四月十四日彰鑑字第八七○六
    六號函及台灣省車輛行車事故覆議鑑定委員會八十七年八月五日交覆字第八七○
    五七四號函各一紙在卷可按。(四)綜上所述，本件被害人死亡係因同案被告丙○○
    逆向停車阻絕交通所致，而被告丁○○係正常行駛，雖稍有超速，惟僅須負行政
    上之責任，其係信賴路權分配而正常行駛，對被害人之死亡並無何注意義務之違
    反，被告丁○○所辯其無過失，堪予採信。此外，復查無其他積極證據足以證明
    被告丁○○有何過失致死犯行，原審為被告丁○○無罪之諭知，於法並無不合。
    檢察官上訴意旨，認為被告丁○○違反規定，者非僅係行政上責任，應有刑事過
    失，指摘原判決此部分不當，為無理由，應予駁回。
參、據上論斷，應依刑事訴訟法第三百六十八條，判決如主文。
本案經檢察官甲○○到庭執行職務。
中      華      民      國    八十九     年      五       月   三十一   日
                                  臺灣高等法院臺中分院刑事第四庭
                                        審判長法  官  洪  耀  宗
                                              法  官  劉  登  俊
                                              法  官  吳  重  政
右正本證明與原本無異。
如不服本判決應於收受送達後十日內向本院提出上訴書狀，其未述上訴之理由者並
得於提起上訴後十日內向本院補提理由書（均須按他造當事人之人數附繕本）。
                                              書記官  郭  文  華
中      華      民      國    八十九     年      六       月     二     日
附錄：
刑法第二百七十六條
因過失致人於死者，處二年以下有期徒刑、拘役或二千元以下罰金。
從事業務之人，因業務上之過失犯前項之罪者，處五年以下有期徒刑或拘役，得併科
三千元以下罰金。
                                                                        Ｆ


司法院資訊處製作；財團法人民間司法改革基金會備份。
